【裁判字號】    94,上易,1390
【裁判日期】    950322
【裁判案由】    傷害
【裁判全文】
臺灣高等法院臺中分院刑事判決        94年度上易字第1390號
上  訴  人
即  被  告  丙○○
選任辯護人  洪松林  律師
上列上訴人因傷害案件，不服臺灣臺中地方法院94年度易字第11
46號中華民國94年10月5日第一審判決（起訴案號：臺灣臺中地
方法院檢察署93年度選偵字第54號），提起上訴，本院判決如下
：
    主  文
上訴駁回。
    事  實
一、丙○○為第六屆立法委員候選人江連福之工作人員，於民國
    （下同）93年12月01日中午因在台中縣太平市○○路一江橋
    旁舉行造勢宣傳活動，與亦於現場之另一候選人吳富貴之造
    勢人員因發生言語衝突，其原站立於吳富貴之宣傳車左側，
    因見吳富貴、吳富亭在吳富貴之宣傳車上持麥克風與江連福
    一方人員持續言語叫囂，隨即衝向車後亦欲登上吳富貴宣傳
    車，適時吳富貴之妻甲○○○正由宣傳車車後之階梯甫登上
    宣傳車之車斗內，丙○○於衝上宣傳車，擠進車斗內之際，
    竟基於傷害之犯意，先以手由後推擠甲○○○之後背，致甲
    ○○○重心不穩頭部撞及宣傳車後跌倒，丙○○復以腳踢甲
    ○○○之腿部一下，致甲○○○受有頭部外傷及腦震盪、胸
    部挫傷、左髖及大腿、小腿挫傷等傷害。
二、案經甲○○○訴由台中縣警察局霧峰分局報請臺灣臺中地方
    法院檢察署檢察官聲請簡易判決處刑。
    理  由
一、訊據上訴人即被告丙○○（下稱被告）矢口否認有何傷害之
    犯行，辯稱：「我有要上宣傳車，要踏上去時就被架開了，
    我根本沒有上到宣傳車」云云。經查：
  (一)於93年12月1日中午時分，當時立法委員候選人吳富貴、江
    連福及其等各自之支持者，確曾在台中縣太平市○○路一江
    橋旁舉行造勢，並發生互相叫囂及衝突等情，此有警方蒐證
    之錄影光碟及翻拍照片附卷可稽（見選偵字第54號偵查卷第
    13、14、17頁），並經檢察官於偵查中及本院於審理中勘驗
    上開蒐證錄影光碟無訛。告訴人在本案雙方之造勢衝突中於
    甫登上吳富貴宣傳車之際，因故跌倒受有傷害之事實，除告
    訴人之指述及證人廖冏勳之證述外，復有診斷證明書（前引
    偵查卷第18頁）及受傷照片（前引偵查卷第16頁）在卷可憑
    。依該診斷證明書顯示，告訴人於93年12月1日下午3時10分
    到台中縣大里市財團法人仁愛綜合醫院急診，經診斷係受有
    ：1.頭部外傷及腦震盪、2.胸部挫傷、3.左髖及大腿、小腿
    挫傷等情；而該受傷照片亦顯示告訴人左腿確有傷痕。
  (二)檢察官於偵查中94年2月14日下午3時34分許勘驗蒐證錄影光
    碟顯示：錄影蒐證時間約19分許，候選人吳富貴之宣傳車上
    有吳富貴、廖冏勳、攝影記者、吳富貴之弟即吳富亭等人，
    此時攝影鏡頭仍在拍攝宣傳車前半部，19分37秒許丙○○跑
    向該宣傳車車尾，19分43秒許鏡頭轉往車後方拍攝，19 分
    44秒許丙○○與董叔崢站在宣傳車的車尾階梯上，與宣傳車
    上之人發生拉扯，19分52秒許丙○○與董叔崢從宣傳車上下
    來，20分50秒許董叔崢手舉起來，表示手受傷，20分55秒許
    甲○○○在宣傳車上之車斗內站起來等情，此有檢察官之勘
    驗筆錄在卷可憑（前引偵查卷第45頁）。另經原審於94年8
    月15日第一次勘驗該蒐證錄影光碟確認：除從光碟播放後第
    19分37秒許丙○○跑向宣傳車車尾起迄至20分55秒許甲○○
    ○從宣傳車內站立起來止，經過情形均如上開偵查中檢察官
    勘驗筆錄所載外，另於約19分44秒許，可看到宣傳車上站立
    者從中間位置起迄至車尾，依序分別為吳富貴、廖冏勳、董
    叔崢、丙○○，另在董叔崢正前方有一名姓名不詳者，丙○
    ○當時所處位置在宣傳車車尾擴大喇叭位置處，丙○○確實
    有上到宣傳車階梯的台階，但無法看出是否已經踏入車斗內
    ；又經原審當庭參與勘驗之公訴檢察官特別指出該光碟內容
    顯示甲○○○站起來之後有彎身摸腳之舉動，對照告訴人之
    傷單及警局拍攝之受傷照片，可以發現告訴人的腳傷應該就
    是在宣傳車上被推擠衝突所造成等語，以上勘驗情形製有勘
    驗筆錄在卷可考（見原審卷第28頁）。嗣再經原審於94年9
    月21日第二次勘驗上開蒐證錄影光碟進一步確認：從錄影光
    碟播放後第19分40秒許開始，畫面上宣傳車內有吳富亭、吳
    富貴站在車上，當時攝影機畫面正在拍攝吳富貴宣傳車前半
    部，車下的媒體記者正在告知攝影記者車後有狀況，19分45
    秒許攝影機轉到拍攝車尾部分，當時車上站的人由車頭到車
    尾，依序為吳富亭、吳富貴、攝影記者、廖冏勳、丙○○、
    董叔崢，該五人均在車斗內（即車斗尾部外緣以內），19分
    49秒許董叔崢已經擠到丙○○前方，二人依然在車斗內，其
    間丙○○、董叔崢在吳富貴宣傳車內與對方人員推擠，19分
    52秒許丙○○、董叔崢被車上人員推擠至車外，之後丙○○
    、董叔崢下宣傳車；而當庭參與勘驗之被告對於勘驗錄影光
    碟畫面所顯示在推擠過程中，一開始係被告先擠上宣傳車，
    董叔崢在被告後面乙節，表示無意見；又雖於錄影畫面19分
    45秒許時，畫面上顯示有一人之一隻腳的小腿部分仍外露在
    宣傳車外之樓梯處而騰空（註：畫面上無法看出究係是丙○
    ○或董叔崢之小腿，但當時丙○○人在董叔崢之前，董叔崢
    較後上車），經參與原審勘驗之被告辯護人認此畫面顯示丙
    ○○的人尚未進去車斗內，因其腳還沒完全站在樓梯上，惟
    經原審當庭參與勘驗之公訴檢察官指出，以該騰空外露小腿
    之位置對照偵查卷第15頁下方吳富貴之宣傳車照片以觀，可
    看出宣傳車車斗的平台正好與吳富貴宣傳照的下巴處切齊，
    而該騰空外露的小腿在畫面上顯示已經是在吳富貴宣傳照的
    耳朵部位，故可以認定當時外露小腿的人，已經進入宣傳車
    車斗內等語，其後被告及辯護人對公訴檢察官之上開指出均
    表示無意見等情，製有勘驗筆錄在卷可考（見原審卷第101
    頁）。由上開蒐證錄影光碟之勘驗結果顯示，在丙○○尚未
    衝到吳富貴宣傳車車尾之前，吳富貴宣傳車上尚未有告訴人
    甲○○○之現身，而在丙○○、董叔崢下宣傳車後，甲○○
    ○始在車斗內站立起來，可見甲○○○應係在此一段時間內
    始登上宣傳車，且確有倒在車斗內而爬起之情狀。佐以丙○
    ○與董叔崢確有於19分45秒許時先後登上吳富貴宣傳車內，
    並與宣傳車上之人員發生推擠之情形，且董叔崢從吳富貴宣
    傳車下來後之20分50秒許，董叔崢手舉起來，表示手受傷等
    情，益徵丙○○、董叔崢在登上吳富貴宣傳車階梯時，確有
    與吳富貴宣傳車上之人員發生推擠拉扯之衝突。再對照甲○
    ○○之上開診斷書及受傷照片以觀，告訴人甲○○○確於本
    案之造勢衝突中因推擠而跌倒致受有診斷證明書所載之傷情
    ，要堪認定。
  (三)被告在本案造勢衝突中是否有登上吳富貴宣傳車？被告初於
    警詢、偵查中均矢口否認有登上吳富貴宣傳車階梯：
    (1)其於93年12月2日警詢時供稱：當時伊是跟第六屆立委候
      選人江連福等一行人在等行政院游院長的到來；伊不知道
      甲○○○受傷，不知道亦未看到甲○○○如何跌倒被踹；
      當時警察在中間當人牆，伊連接近的機會都沒有云云（參
      見93年度選偵字第54號偵查卷第10頁反面）。
    (2)於94年1月4日偵查中供稱：伊當天有爬上（吳富貴）宣傳
      車，伊踏上第一個階梯，就被警察壓住了；伊當天穿格子
      狀衣服等語（前引偵查卷第28頁）。
    (3)於94年2月14日下午2時17分許之偵查中供稱：伊根本沒有
      機會上到宣傳車，因為警察很多，我當時確實有想上宣傳
      車，但是被警員抬到旁邊，所以伊根本就沒有上宣傳車云
      云（前引偵查卷第43頁）。
    (4)嗣於同日下午3時34分許檢察官勘驗蒐證錄影光碟後之當
      日訊問，丙○○仍持相同否認辯詞：伊有要上宣傳車，要
      踏上去時就被架開了，伊根本就沒有踏上宣傳車云云。
    (5)於原審94年7月6日進行準備程序時，丙○○始供承伊有上
      吳富貴宣傳車之階梯，但沒有到車斗內，就被警察強押走
      了云云。
    (6)迨至原審94年9月21日第二度勘驗蒐證錄影光碟時，始確
      認被告先於董叔崢登上吳富貴之宣傳車，且被告與董叔崢
      二人之人身均已擠進宣傳車之車斗內，並與車上對方人員
      發生推擠拉扯等情。
    足見被告自始就此即未據實陳述，意圖卸責甚明。相較於被
    告之自始卸飾之詞，告訴人及證人廖冏勳從警詢、偵查，迄
    至本院審理則供述始終如一。佐以上開蒐證光碟之勘驗結果
    ，則被告確有於本案造勢衝突之際，登上吳富貴宣傳車車斗
    內，並與宣傳車內之人員互相推擠拉扯之事實，亦足認定。
  (四)被告是否傷害告訴人？此迭經告訴人自警詢迄至本院審理均
    指訴歷歷，並有上開診斷證明書及受傷害照片為憑。被告則
    矢口否認有推或打或踢傷告訴人，並以告訴人及證人廖冏勳
    、吳富亭先後之指、證述歧異，及蒐證錄影並未有被告傷害
    告訴人之畫面為由置辯。從上開勘驗扣案蒐證錄影光碟結果
    ，固顯示確未有被告傷害告訴人之直接蒐證鏡頭，惟本案之
    造勢衝突乃瞬間發生之事，蒐證攝影冷不防而不及捕捉鏡頭
    ，此由原蒐證錄影之鏡頭於錄影蒐證時間約19分許時，仍在
    拍攝宣傳車前半部，19分37秒許丙○○跑向該宣傳車車尾，
    迨至19分43秒許攝影鏡頭始轉往車後方拍攝，19分44秒許出
    現丙○○與董叔崢已站在宣傳車的車尾階梯上，19分52秒許
    丙○○與董叔崢從宣傳車上下來之畫面可明，是宣傳車上推
    擠拉扯衝突之發生，其間不過短短數秒鐘，鏡頭前方又有宣
    傳車上之擴音喇叭所阻擋蒐證，尚不得以蒐證錄影因瞬間未
    能及時捕捉傷害鏡頭，即直接證明無傷害事實發生。
  (五)按人之記憶能力及對同一事實之描述方式，本即易因各人之
    智識、經驗而有差異，在案發當時混亂場面下，在場人就同
    一事實之記憶及描述或有出入，亦屬正常，是無從因其等證
    述偶有不符，即認全部予以捨棄不採。而最高法院74台上字
    第1599號判例亦揭櫫：告訴人、證人之陳述有部分前後不符
    ，或相互間有所歧異時，究竟何者為可採，法院仍得本其自
    由心證予以斟酌，非謂一有不符或矛盾，即應認其全部均為
    不可採信；尤其關於行為動機、手段及結果等之細節方面，
    告訴人之指陳，難免故予誇大，證人之證言，有時亦有予渲
    染之可能；然其基本事實之陳述，若果與真實性無礙時，則
    仍非不得予以採信。經查，告訴人、證人廖冏勳、吳富亭、
    董叔崢之歷次供述分別如后：
  (1)告訴人於：
    1.於93年12月1日警詢供稱：「突然從後面有一人把我推倒
      在車上，我回頭一看，是我所見過江連福服務處的總幹事
      名字我不曉得，是江連福競選服務處總幹事沒錯，（經警
      方查明為丙○○），我倒在吳富貴的宣傳車上時，他還踹
      我一腳，本來還要繼續踢，旁邊有兩位男士，合力把他推
      開」、「（丙○○）是用手推、用腳踢。」（前引偵查卷
      第11頁）。
    2.於94年1月4日偵查期日供稱：「我是從吉普車下車，要上
      宣傳車，當時距離幾公尺，我往前走時，要上宣傳車平台
      時，丙○○他從我的頭打下去，我回頭，站不穩跌倒在宣
      傳車上，丙○○他上宣傳車踢我的腳…」等語（前引偵查
      卷第27、28頁）。
    3.於94年2月1日偵查期日供稱：「（你以前有看過丙○○？
      ）我以前有看過他，我不知道他的名字，但是知道他的人
      ，當時我回頭，看到丙○○在那邊，當時我剛上宣傳車，
      我就感覺我被打，我感覺是從我的頭到背『咚』一下，我
      回頭看，看到丙○○，但是我沒看到他手上拿東西，我倒
      下來，我看見丙○○用腳踹我，當時廖冏勳幫忙拉開。」
      等語（前引偵查卷第38頁）。
    4.於94年2月14日偵查期日供稱：「（告以廖冏勳證人證詞
      ，有何意見？）當時我感覺背後有很大的力量，但是我沒
      有看到。不知道他是怎麼打的，我跌倒回頭看有看到丙○
      ○及董叔崢，但是踢我的是丙○○。」等語（前引偵查卷
      第42、43頁）。
    5.於原審94年8月15日勘驗期日供稱：「我是剛站上去宣傳
      車的台階最上階，被告就從我後背很用力撞及我，我要跌
      下去有回頭看，我看到丙○○跟董叔崢就在我身後，我人
      倒地後丙○○繼續踹我，這一幕我有親眼看到，所以我認
      為一開始就是丙○○攻擊我後背。」等語（見原審卷第29
      頁）
    6.於原審94年8月19日審理期日交互詰問時證稱：伊上宣傳
      車階梯時，沒有回頭看，不知後面有無跟人，伊上車之後
      ，伊覺得後面有一股很大力量打下來，伊就往前倒下，伊
      要倒下的同時，伊有回頭看是怎麼一回事，我倒下就看到
      董叔崢、丙○○，他們面目很兇悍，伊當時害怕，嘴巴大
      叫打人，在伊叫的同時，丙○○正在踹伊的腳的小腿；伊
      自己當時爬不太起來，後來起來後，覺得頭暈，下半身兩
      側的髖關節都痛，最痛的是伊的左小腿；伊人倒下，倒下
      時頭向車頭，腳向車尾，伊是側身倒下，因為伊當時想要
      轉身看後面怎麼一回事；站上宣傳車後，伊都還沒有看到
      車上有哪些人，伊就被推倒，伊當時是倒下抬頭看，看到
      他們站在比較高的位置，看到的董叔崢位置比較靠近到伊
      一點，丙○○、董叔崢的位置就在階梯剛上車斗的地方；
      伊的傷勢是在推擠過程受傷的等語（本院卷第48頁～第50
      頁）。
    7.於原審94年9月21日第二度勘驗蒐證錄影光碟時供稱：攝
      影鏡頭轉到車尾時，伊已經進入車內；丙○○、董叔崢均
      有踢伊云云（見原審卷第101頁）
  (2)證人廖冏勳證詞內容：
    1.於93年12月1日警詢供稱：「我目擊到（丙○○）親上宣
      傳車上，對甲○○○推倒，並踹了一腳，致造成腳部受傷
      有輕微腦震盪現象。」、「（我親眼目擊丙○○）先用手
      推倒，再用腳踹。」等語（前引偵查卷第12頁）。
    2.於94年2月14日偵查期日供稱：「吳富貴的太太要上宣傳
      車，我就尾隨上車，吳富貴的太太在宣傳車時，有兩個人
      從我後面上來，因為我們要上宣傳車的樓梯很寬，我上來
      後即轉向車後，守住入口，但他們兩個都衝上去，其中一
      個就從後面踢甲○○○的腰部一腳，甲○○○重心不穩，
      頭撞到宣傳車，他就跌倒在宣傳車上，該人就又以腳踢甲
      ○○○的腿，當時甲○○○趴著…」、「（提示照片，問
      ：是否能確定是誰打甲○○○？是穿格子衣服的人。（丙
      ○○）」、「（甲○○○）是先被踢腰，重心不穩然後趴
      下來。」、「我沒看到丙○○以拳頭揮甲○○○，他是以
      腳踢的。」等語（前引偵查卷第42頁）
    3.於原審94年8月19日審理期日交互詰問時證稱：去年（九
      十三年）立委選舉時伊擔任吳富貴之助選員，93年12月1
      日下午1點左右，因為行政院長來一江橋視察，伊等接到
      通知要去那裡與行政院長會合，到那裡之後，雙方的宣傳
      車發生言語衝突，雙方對罵，情形很混亂，有人衝到宣傳
      車上打人；甲○○○當時在吳富貴的宣傳車旁邊，伊陪在
      甲○○○的旁邊，還在宣傳車下，尚未上車，後來甲○○
      ○有上車，伊跟在甲○○○後面上去，後面有兩個人跟上
      來，丙○○是跟在伊後面第一個；甲○○○上車後，面向
      車頭，伊轉身面向車尾，伊有看到丙○○追上來之後，先
      用手推告訴人背後，再用腳踹她，先推再踹，動作幾乎是
      同時的，甲○○○當時是趴下來，臉朝車頭的方向；丙○
      ○踢的時候已經上到樓梯的平台上，丙○○動手後，伊就
      把他推下去了，當時也有董叔崢衝上去，但動手的只有丙
      ○○；丙○○與董叔崢下去之後，車上有伊、吳富亭、吳
      富貴、甲○○○、自由時報記者；當時雙方宣傳車發生言
      語衝突，開始對罵，所以伊要甲○○○上車比較安全，結
      果丙○○他們2人就從後面追上來；董叔崢與丙○○，是
      丙○○先上車，2人一前一後；他們兩人追上來，但實際
      上出手的人只有丙○○，伊沒有看到董叔崢他有追打甲○
      ○○的動作，因為伊只有阻擋第一位丙○○，所以沒有注
      意到他後面的情形；伊後來看錄影帶及照片才確認是丙○
      ○出手，伊是從臉型、穿著的衣服辨別，錄影翻拍照片上
      穿格子衣服的那個人就是丙○○，就是他出手的等語（見
      原審卷第42～47頁）。
  (3)證人吳富亭於原審94年8月19日審理期日證稱：93年12月1日
    在太平市一江橋時，伊在宣傳車上面，車上有吳富貴、伊、
    司機；但當時人太多，大部分是江連福的支持者擋住伊等的
    動線；後來發生衝突時，伊聽到有人在喊叫，伊回頭一看，
    發現是伊嫂子（指甲○○○）倒在車內，當時車內還有廖冏
    勳，以及另1個記者，另有兩個人，伊記得有1個人穿著格子
    衣服的人（指丙○○），站在車子後面的車上平台上，他在
    用腳踢甲○○○的腳；伊看到時，甲○○○稍微縮著身子，
    她頭朝車頭；伊看到廖冏勳有阻擋在打人的那兩個人；他們
    是被眾人半推半拉下車的；伊看到兩個人踢甲○○○，但是
    踢的那兩個人伊只認得在庭的丙○○；當時董叔崢也在場，
    廖冏勳阻擋丙○○及董叔崢，但是丙○○站在比較前面，除
    了丙○○以外，還有另一個人有踢甲○○○，但是伊沒有看
    到董叔崢有打到甲○○○，董叔崢只是在那邊揮手揮腳等語
    （見原審卷第54～57頁）。
  (4)證人董叔崢於原審94年8月19日審理期日證稱：案發當天伊
    有在一江橋出現，有與丙○○一起爬上吳富貴的宣傳車；伊
    2人都有上去，伊已經上到平台，丙○○在伊後面，伊是剛
    好站到平台上而已，伊沒有印象甲○○○有無在車上；伊在
    上車過程從上車到下車之間，因伊前面有一個工讀生擋住，
    伊沒有推擠任何人；伊等上車是要阻止吳富亭在那邊亂罵，
    是臨時決定要上去；伊因被工讀生擋住，沒有辦法繼續往前
    走，而且警察又叫伊下來，所以伊才會下車；丙○○他人在
    伊後面，伊被警方叫下來時，轉頭看到他已經在階梯下面被
    警察拉走；伊未看到丙○○推擠甲○○○；印象中他沒有越
    過伊前面，伊二人要上車的過程未與他人發生衝突等語（見
    原審卷第51～54頁）。
  (6)由上開告訴人、證人之歷次供述以觀，告訴人自警詢迄至原
    審均明確指稱於伊倒下宣傳車之際，回頭親眼目睹被告踢其
    腳部，而證人廖冏勳、吳富亭分別於警詢、偵查及原審亦明
    確指認係被告踢告訴人腳部，廖冏勳並且明確指認係蒐證錄
    影上穿格子裝者出手傷害告訴人，而被告對於穿格子裝者是
    伊本人亦不爭執。就告訴人遭受攻擊之際，被告係在董叔崢
    之前，及被告踢傷告訴人乙節，告訴人、證人廖冏勳、吳富
    亭等人之歷次指訴、證述，除告訴人於原審94年9月21日再
    開辯論二度勘驗蒐證錄影光碟時改稱丙○○與董叔崢都有踢
    伊云云外，並無歧異。參以前開勘驗蒐證錄影結果，案發時
    係被告與董叔崢一起登上吳富貴之宣傳車後，被告在先，嗣
    後董叔崢才擠到被告之前，渠2人並與宣傳車內之吳富貴一
    方人員推擠拉扯以觀，則倘告訴人與證人廖冏勳、吳富亭等
    人係故意誣陷選舉對手，大可自始即連同董叔崢一併告訴傷
    害，然渠等除告訴人於原審94年9月21日之供述外，先前均
    明確指、證述僅被告1人踢傷告訴人、顯見告訴人、證人廖
    冏勳、吳富亭並非無的放矢，而故意誣陷對方。
  (7)至於告訴人指訴被告攻擊其背後乙節，告訴人及證人廖冏勳
    2人於案發第一時間之93年12月1日警詢時，均一致指稱丙○
    ○是先用手推倒甲○○○，再用腳踹（踢）甲○○○等情；
    另證人廖冏勳於原審亦證稱：伊有看到丙○○追上來之後，
    先用手推告訴人背後，再用腳踹她，先推再踹，動作幾乎是
    同時的等語；佐以上開蒐證錄影之勘驗結果，甲○○○確實
    於造勢衝突之際，在吳宣傳車內跌倒，其後再爬起之情事，
    而證人廖冏勳、吳富亭亦一致供稱有目睹甲○○○跌倒等語
    ；再對照甲○○○之診斷證明書記載「1.頭部外傷及腦震盪
    、2.胸部挫傷、3.左髖及大腿、小腿挫傷」，並未有背後之
    腰部被踢、踹之傷情以觀，甲○○○應係被人由背後以「手
    」「推」倒，以致頭、胸部因跌倒受傷，較接近事實。準此
    ，告訴人與證人廖冏勳於警詢及原審就此之指、證述尚無歧
    異。雖事後於告訴人於偵查中一度曾供稱是丙○○從伊的頭
    打下去，伊回頭，站不穩跌倒在宣傳車內云云，證人廖冏勳
    亦一度證稱甲○○○是被丙○○先踢腰，重心不穩然後趴下
    來云云。惟告訴人於其後之供述筆錄中業已就此加以說明，
    因其係被人由背後攻擊，伊係「感覺」背後有一股很大力量
    打下來等語。衡情告訴人係瞬間冷不防被人由後攻擊，自然
    無法親眼目睹而具體描述如何遭人攻擊，尚不得僅因其一度
    描述自身「感覺」之供述，而認其指訴不實。何況本案造勢
    衝突之發生，不過短短數秒鐘，而人之記憶能力及對同一事
    實之描述方式，本即易因各人之智識、經驗而有差異，面對
    案發當時混亂之場面，原無從期待告訴人就瞬間突遭攻擊之
    事情，於其後仍始終記憶或印象猶新。同理，證人廖冏勳就
    告訴人究係先被推背或先被踢腰，以及證人吳富亭就到底是
    丙○○一人或有二人踢傷甲○○○腿部，甚或甲○○○於原
    審再開辯論後改稱被告、董叔崢均有踢伊等節所供，縱有不
    符，亦因人之記憶能力及對同一事實之觀察暨描述方式有所
    差異，在場人就同一事實之記憶及描述或有出入，應屬正常
    ，是無從因其等就細節部分之證述偶有不符，即認全部予以
    捨棄不採。
  (六)綜上調查，被告於蒐證錄影19分45秒許之際，先於董叔崢登
    上吳富貴之宣傳車，其人已在宣傳車之車斗內，並在董叔崢
    之前面，當時正與吳富貴車上人員發生推擠拉扯，而告訴人
    又於此衝突之前正登上宣傳車之車斗，且已經遭人推倒在車
    斗內，其後並有告訴人、證人廖冏勳、吳富亭目睹丙○○以
    腳踢告訴人之腿部。由是，告訴人係先遭被告由後以手推擠
    其後背，致告訴人重心不穩頭部撞及宣傳車後跌倒，被告復
    以腳踢告訴人之腿部一下，造成告訴人受有如上開診斷書所
    示之傷情，要堪認定，起訴事實原認被告係先以腳踢告訴人
    之背部致其跌倒部分，應予更正。被告上開所辯無非係卸責
    之詞，委無足採。被告犯行事證明確，應予論科。
二、核被告所為，係犯刑法第277條第1項之傷害罪。原審依據上
    述理由，適用刑法第277條第1項、第41條第1項前段，罰金
    罰鍰提高標準條例第1條前段、第2條，並審酌被告因選舉造
    勢之衝突，不滿吳富貴、吳富亭於宣傳車上之言語叫囂，欲
    衝上吳富貴之宣傳車，適逢吳富貴之妻即告訴人甲○○○正
    登上宣傳車，竟臨時起意，推擠與之無仇隙之告訴人跌倒，
    更進一步以腳踢傷告訴人，犯後猶矢口否認犯行，毫無悔意
    ，雖公訴人具體求刑有期徒刑6月，惟原審參酌被告所造成
    告訴人之傷情等一切情狀，認以宣告如主文所示之刑為適當
    ，並諭知易科罰金折算之標準，以示懲儆。核其認事用法俱
    無不當，量刑亦稱允洽，被告猶執陳詞否認犯罪而提起上訴
    ，非有理由，應駁回其上訴。
據上論斷，應依刑事訴訟法第368條，判決如主文。
本案經檢察官乙○○到庭執行職務。
中    華    民    國    95    年    3     月    22    日
                刑事第七庭  審判長法  官  林  榮  龍
                                  法  官  許  秀  芬
                                  法  官  江  錫  麟
上列正本證明與原本無異。
不得上訴。
                                  書記官  劉  建  智
中    華    民    國    95    年    3     月    23    日
附錄論罪科刑法條：
刑法第277條第1項：
  傷害人之身體或健康者，處3年以下有期徒刑、拘役或1千元以
  下罰金。
                                                      Ｆ


司法院資訊處製作；財團法人民間司法改革基金會備份。
